臺灣高等法院刑事判決　　　　　　　　96年度上訴字第1307號
上　訴　人　臺灣板橋地方法院檢察署檢察官
上　訴　人
即　被　告　甲○○
　　　　　　　　　　（另案於臺灣臺北監獄台北分監執行）
選任辯護人　扶助律師陳石山律師
　　　　　　扶助律師游涵歆律師
上列上訴人因被告毒品危害防制條例案件，不服臺灣板橋地方法
院95年度重訴字第47號，中華民國96年1月2日第一審判決（起訴
案號：臺灣板橋地方法院檢察署93年度偵字第8766號），提起上
訴，本院判決如下：
    主  文
原判決關於意圖販賣而持有第二級毒品部分撤銷。
甲○○運輸第二級毒品，累犯，處有期徒刑柒年陸月。扣案第二
級毒品甲基安非他命壹大包（計毛重壹仟零壹拾壹公克）內之甲
基安非他命沒收銷燬。扣案包裝前開甲基安非他命之塑膠袋壹個
沒收。
其餘上訴（被訴販賣第一級毒品部分）駁回。
    事  實
一、甲○○（綽號小尚、尚好〈臺語〉）有賭博前科，於民國81
    年間，因違反麻醉藥品管理條例案件，經原審法院以81年度
    易字第5434號判決判處有期徒刑6 月，如易科罰金以30銀元
    折算1日確定，82年3月15日易科罰金執行完畢，復於82年間
    ，因違反麻醉藥品管理條例案件，經臺灣高等法院以82年度
    上訴字第7478號判決判處應執行有期徒刑4年4月，於83年 6
    月20日經最高法院以83年度臺上字第5607號判決上訴駁回確
    定，85年12月31日假釋出監付保護管束，於假釋期間內，又
    違反麻醉藥品管理條例案件，經原審法院以86年度易字第73
    01號判決判處有期徒刑8月，於87年4月13日經臺灣高等法院
    上訴駁回確定，並經臺灣板橋地方法院檢察署撤銷假釋，接
    續執行殘刑有期徒刑 2年4月28日及上開有期徒刑8月，嗣於
    89年9月2日假釋出監付保護管束，復因施用毒品案件經撤銷
    前開假釋，應執行殘刑有期徒刑 9月5日，於91年7月29日縮
    短刑期執行完畢（據此，本案構成累犯），復接續執行另因
    賭博案件經法院判處罰金5,000元之易服勞役日數，91年8月
    14日執行完畢出監。
二、甲○○仍不知悔改，明知甲基安非他命係毒品危害防制條例
    第2條第2項第2款之第二級毒品，不得運輸，於93年5月16日
    上午9 時許，駕駛車牌號碼六Ｔ─四０九七號自小客車搭載
    馮堯忠（由臺灣臺北地方法院另行審理）與不知情之劉欣奇
    （綽號阿奇）、陳坤裕（綽號黑點〈臺語〉，此2 人均經臺
    灣板橋地方法院檢察署檢察官以94年度核退偵字第14號不起
    訴處分確定），自臺北縣永和市○○路、仁愛路交岔路口出
    發前往高雄地區，於同日下午3 時許抵達高雄地區後，甲○
    ○、馮堯忠即改搭計程車前往臺灣高雄地方法院附近（劉欣
    奇與陳坤裕留在車上等候），由甲○○與真實姓名年籍不詳
    之某對成年男女接洽後，甲○○則向其等購得甲基安非他命
    1大包，計毛重1,011公克（馮堯忠個人亦向該男女購得甲基
    安非他命3大包，計毛重3,024公克，隨即與甲○○分道而逕
    持前揭 3大包甲基安非他命搭乘車牌號碼Ａ二─三二七號之
    尊龍客運北上）。甲○○購得上揭 1大包甲基安非他命後，
    隨即基於運輸第二級毒品之犯意，駕駛前開車輛將該批甲基
    安非他命運回北部。甲○○前已遭人向警方檢舉，員警因而
    派人依址埋伏，果見甲○○、馮堯忠前開購買甲基安非他命
    情事，因而一路跟監，於翌日即 93年5月17日凌晨零時許，
    在苗栗縣造橋鄉○○○○○路造橋收費站，攔檢甲○○所駕
    駛前開自小客車，扣得上揭甲基安非他命 1大包、甲○○所
    有現金新臺幣（下同）434,100元、行動電話2具（內各含門
    號0000000000、0000000000號SIM卡1張（又員警於較早之93
    年5月16日晚間7時許，即先在上揭收費站，攔檢馮堯忠所搭
    乘前開客運後，在馮堯忠隨身攜帶物品中扣得前開甲基安非
    他命3大包及內含門號 0000000000號SIM卡之行動電話1具）
    。
二、案經行政院海岸巡防署海岸巡防總局北部地區巡防局移送及
    臺北縣政府警察局中和分局報告臺灣板橋地方法院檢察署檢
    察官偵查起訴。
    理  由
甲、有罪部分
壹、證據能力部分：
一、證人即同案被告劉欣奇、陳坤裕、馮堯忠在警詢中之證述：
    本件證人即同案被告劉欣奇、陳坤裕、馮堯忠在警詢中之證
    述部分，就被告甲○○而言，係屬於證人身分，併均為被告
    以外之人在審判外之陳述，均屬傳聞證據，惟公訴人、被告
    及其辯護人就前開審判外之陳述，迄於言詞辯論終結前未為
    異議之聲明，而本院審酌彼等陳述作成時之情況，核無違法
    取證及證明力明顯過低之瑕疵，亦認為以之作為證據為適當
    ，依刑事訴訟法第159條之5規定得作為證據。
二、證人即同案被告劉欣奇、陳坤裕、馮堯忠在偵查中之證述或
    結證部分：
    按被告以外之人於偵查中向檢察官所為之陳述，除顯有不可
    信之情況者外，得為證據，刑事訴訟法第159 條之1 第2 項
    定有明文。查證人即同案被告劉欣奇、陳坤裕、馮堯忠在偵
    查中之證述或結證部分，其中，馮堯忠於偵查中所為證述，
    業經具結，至其餘同案被告劉欣奇、陳坤裕偵查中證述，公
    訴人、被告及其辯護人就前開審判外之陳述，迄於言詞辯論
    終結前未為異議之聲明，且本院就前開人證於偵查中所為陳
    述，亦查無何顯有不可信之情況，自應認均有證據能力。
三、內政部警政署刑事警察局93年8 月6 日刑鑑字第0930106205
    號鑑驗通知書：
    另按「被告以外之人於審判外之言詞或書面陳述，除法律有
    規定者外，不得作為證據」，刑事訴訟法第159 條第1 項固
    定有明文，然「鑑定之經過及其結果，應命鑑定人以言詞或
    『書面』報告」，同法第206 條第1 項亦規定甚明，是鑑定
    人以書面為鑑定報告提出於法院，依刑事訴訟法第159 條第
    1 項立法理由及同法第206 條第1 項規定，即具有證據能力
    。又法院或檢察官得囑託醫院、學校或其他相當之機關、團
    體為鑑定，或審查他人之鑑定，並準用第203 條至第206 條
    之1 之規定，刑事訴訟法第208 條第1 項亦定有明文。依此
    ，檢察官對於偵查中之案件，認須實施鑑定者，固應就具體
    個案，選任鑑定人或囑託鑑定機關（團體）為之；但對於司
    法警察機關調查中之案件，或有量大或急迫之情形，為因應
    實務之現實需求，如檢察官針對該類案件之性質（例如：查
    扣之毒品必須檢驗其成份、對施用毒品之犯罪嫌疑人必須檢
    驗其體內有無毒品代謝反應、對於查扣之槍砲彈藥必須檢驗
    有無殺傷力、對違反野生動物保育法案件必須鑑定是否屬於
    保育類動物案件等），認為當然有鑑定之必要者，基於檢察
    一體原則，由該管檢察長對於轄區內之案件，以事前概括選
    任鑑定人或囑託鑑定機關（團體）之方式，俾便轄區內之司
    法警察官、司法警察對於調查中之此類案件，得即時送請事
    前已選任之鑑定人或囑託之鑑定機關（團體）實施鑑定，該
    鑑定人或鑑定機關（團體）亦應視同受承辦檢察官所選任或
    囑託而執行鑑定業務（法務部92年9月1日法檢字第09200350
    83號函可供參照）。從而，本件扣案甲基安非他命1 大包（
    計毛重1,011公克）、3大包（計毛重3,02 4公克），亦即共
    計4大包甲基安非他命（總淨重3998.77公克，共取0.08公克
    鑑驗用罄，總餘3998.69 公克），經由查獲之警察單位依先
    前轄區檢察署檢察長事前概括選任毒品鑑定機關即內政部警
    政署刑事警察局實施鑑定，該等鑑定機關所出具之93年8月6
    日刑鑑字第0930106205號鑑驗通知書即具有證據能力而得為
    本案之證據。
貳、實體部分：
一、認定事實所憑之證據及理由：
    訊據被告固坦承於上開時地向他人購買甲基安非他命後，為
    警方查獲，並在所駕駛自小客車上扣得其所有甫購得之甲基
    安非他命1大包（計毛重1,011公克）之情不諱，惟矢口否認
    有何運輸毒品之犯行，辯稱：購買該等毒品是用來自己施用
    的，我每天大約施用1 公克安非他命，當初是與友人「阿雄
    」、「阿中」共同集資83萬元購買1 公斤安非他命，買來自
    己施用云云。惟查：
（一）被告如何於前開時地，駕車搭載馮堯忠、劉欣奇、陳坤裕
      ，自臺北縣永和市○○路、仁愛路交岔路口出發前往高雄
      地區，於抵達高雄地區後，被告與同案被告馮堯忠再改搭
      計程車前往臺灣高雄地方法院附近，被告向不詳姓名之男
      、女各1名購買扣案之甲基安非他命1大包（馮堯忠亦獨自
      購買3 大包），被告與馮堯忠購得後即分道離去，被告駕
      駛前開車輛將該甲基安非他命運回台北，途中，於翌日即
      93年5 月17日凌晨零時許，行經造橋收費站時，經警攔檢
      查獲並扣得甲基安非他命1 大包等情，經證人馮堯忠、劉
      欣奇、陳坤裕於警詢、偵查中證述在卷，且為被告所是認
      ，堪信屬實。
（二）被告甲○○、馮堯忠於前開時地為警查獲時，所分別扣案
      之白色結晶體1 大包（計毛重1,011公克）、3大包（計毛
      重 3,024 公克），亦即共計 4 大包白色結晶體（總淨重
      3998.77公克，共取0.08公克鑑驗用罄，總餘3998.69公克
      ，按因鑑驗時係將4 大包混同，因此被告持有之安非他命
      驗餘淨重不詳），經鑑定，均呈甲基安非他命成分乙節，
      有前開內政部警政署刑事警察局93年8月6日刑鑑字第0930
      106205號鑑驗通知書（94年度核退偵字第14號偵查卷第14
      0 頁），堪認被告及馮堯忠前開各自所有，經分別扣案之
      1 大包、3 大包白色結晶體，確均係甲基安非他命之毒品
      無訛。綜上，被告購入上揭安非他命後，自高雄載運返回
      臺北途中為警查獲之事實，洵無疑問。
（三）被告雖以其係為供己施用而購入，無運輸之意等語置辯，
      辯護人亦以被告為供己施用而持有該批毒品，並無證據證
      明被告有使其流通蔓延之意思，不構成運輸毒品罪等意旨
      為被告辯護。查以：
  (1)、按毒品危害防制條例所謂之「運輸」，係指轉運輸送而言
      ，亦即由一地轉運輸送至另一地，不以由外國輸送至本國
      ，或由本國運輸至外國為限，在本國境內之轉運輸送亦屬
      之，至於運輸之動機目的是否意在圖利，係在為己或為他
      人，運輸之方法為海運、空運、陸運均非所問，零星夾帶
      或短途持送者，固得斟酌實際情形依持有煙毒罪論科，然
      係指無運輸或販賣之意圖單純持有煙毒者而言，非謂凡零
      星夾帶或短途持送煙毒者，不問其犯意如何概論以持有煙
      毒之罪，此有最高法院82年度第3 次刑事庭會議決議、司
      法院院解字第3541號及第3853號解釋意旨可供參考。
  (2)、被告雖稱係為供己施用而購入安非他命，然該批安非他命
      重量，毛重高達1,011 公克，數量龐大，且被告係甫在高
      雄購入後欲運回臺北途中為警查獲，其由南至北之載運行
      為，顯有運輸之犯意甚明，要非前開院解字第3541號解釋
      意旨所稱「零星夾帶」或「短途持送」之單純持有情形無
      疑，故被告之行為，已該當運輸安非他命毒品罪之構成要
      件，至為明確，被告所辯及辯護人之辯護意旨，均無從憑
      採。
（四）至被告運輸毒品所為，是否與馮堯忠有犯意之聯絡或行為
      之分擔，經查，證人馮堯忠於原審具結證稱：伊購得扣案
      甲基安非他命3大包之價款250萬元，為伊所自備，伊不認
      識販賣毒品之人，是被告甲○○帶其南下的，伊與被告也
      不熟，之前只有見過2次面，交易來的毒品一開始就分成1
      公斤與 3公斤，是在取貨後，在臺灣高雄地方法院附近上
      車前就分好的，被告直接拿1袋，裡面就是3公斤（甲基安
      非他命）給伊等情（見原審卷第146至153頁），觀諸馮堯
      忠與被告於各自購得甲基安非他命後即分道揚鑣，後因員
      警一路跟監，始分別查獲，顯見被告與馮堯忠僅係同行購
      買甲基安非他命，購得後各自攜帶北上，其等相互間顯無
      犯意聯絡、行為分擔，公訴人遽認被告本案之犯行係與馮
      堯忠為共同正犯，容有誤會，併此敘明。
（五）綜上，本件被告運輸安非他命犯行，事證明確，洵堪認定
      。
二、論罪之理由：
（一）查安非他命係毒品危害防制條例第2條第2項第2 款所列之
      第二級毒品，不得製造、運輸、販賣、意圖販賣而持有、
      轉讓、施用。故被告運輸安非他命行為，核係犯毒品危害
      防制條例第4條第2項之運輸第二級毒品罪。又毒品危害防
      制條例第4條第2項之運輸第二級毒品罪，其犯罪構成要件
      即含攝持有行為，毋庸另論持有毒品罪（按運輸行為之既
      未遂，以物已否起運為標準，不以物之是否已運至目的地
      為準，故被告雖於運輸途中遭警查獲，然既已起運，仍屬
      既遂，有最高法院90年度台上字第7126號、90年度台上字
      第120號刑事判決可供參考，併予敘明）。
（二）檢察官就被告前揭購入安非他命，於載運途中為警查獲之
      犯罪事實，雖以被告所購入之安非他命數量重達一千多公
      克，價值昂貴，顯逾個人施用之所需，認被告於購入之初
      即有販賣意圖，逕以販賣安非他命罪名起訴被告，惟被告
      始終否認有販賣意圖，而所謂之「意圖」乃犯罪構成之主
      觀違法要素，行為人是否具有販賣之意圖，非僅單純之主
      觀意念而已，猶須相當之客觀事實，足以表明其意念之遂
      行性及確實性，始足當之（參考最高法院90年度台上字第
      1521號判決）。本件被告購入之安非他命數量雖鉅，然被
      告究係自行購入或與他人合資購買，尚無從確認，且若為
      己購毒，其購毒之目的，或供己施用，或供販售，抑或欲
      供他人無償使用，甚或其他用途，凡此諸情均有可能，是
      被告購毒之目的，其合理可能原因顯然非一，本件既無購
      毒者指述向被告購買毒品之事，被告亦非從事販賣毒品交
      易時為警查獲，更無查獲分裝袋、電子秤、帳冊等相關販
      毒證據足可據為認定被告有販賣意圖，而得排除其他可能
      之合理懷疑，自無從依據購入毒品數量多寡即遽以認定其
      有販賣意圖，逕以販賣毒品罪相繩，故公訴人起訴被告購
      入上開安非他命，於運送途中為警查獲之犯罪事實，核應
      成立運輸第二級毒品罪，公訴人認係構成販賣第二級毒品
      罪，起訴法條尚有未洽，惟社會基本事實相同，且本院當
      庭告知被告及辯護人新罪名，俾保障其防禦權，應依法變
      更起訴法條。
（三）按刑法第47條原規定：「受有期徒刑之執行完畢，或受無
      期徒刑或有期徒刑一部之執行而赦免後，五年以內再犯有
      期徒刑以上之罪者，為累犯，加重本刑至二分之一」經修
      正為新法第47條第1 項規定：「受徒刑之執行完畢，或一
      部之執行而赦免後，五年以內故意再犯有期徒刑以上之罪
      者，為累犯，加重本刑至二分之一」，亦即新法累犯之要
      件已有限縮，自屬法律有變更，經比較新舊法，修正前刑
      法第47條規定非有利於被告（最高法院96年度台上字第30
      64號判決意旨參照），應適用修正後刑法第47條第1 項規
      定。查被告有如事實欄所述之前科及刑之執行情形，有前
      開臺灣高等法院被告前案紀錄表附卷可參，其於有期徒刑
      執行完畢後5 年以內，故意再犯本件有期徒刑以上之罪，
      為累犯，應依修正後刑法第 47條第1項規定，加重其刑，
      至無期徒刑部分，則依法不得加重其刑。
三、撤銷原判決之理由：
    原判決對被告論罪科刑，固非無見。然原判決既認「不能證
    明被告取得安非他命時即有販賣之意圖」（見原判決第12、
    13頁），復以「被告購入之安非他命數量龐大、價格達83萬
    元、毒品容易受潮，而認被告取得安非他命駕駛車輛北上途
    中萌生販賣之意圖，即意圖販賣而持有第二級毒品之犯意而
    持有上開毒品」為由 （見原判決第9、10頁），逕認被告係
    犯毒品危害防制條例第五條第二項之意圖販賣而持有第二級
    毒品罪，認事用法尚有違誤，是被告上訴否認犯罪辯稱僅係
    為自己施用而持有，而指摘原判決論處不當，雖無理由，另
    檢察官以被告另有販賣安非他命予李啟祥之犯行為由上訴，
    而指摘原判決不當，亦無理由（詳後），惟原判決既有可議
    之處，自屬無可維持，應由本院將原判決上開部分撤銷改判
    。
四、科刑之理由：
（一）爰審酌被告運輸大量毒品戕害他人身心健康至鉅，嚴重破
      壞社會治安，且其犯後飾詞卸責，毫無悔意，態度不佳等
      一切情狀，量處如主文第二項所示之刑，以資懲儆。又原
      審判決既因適用法條不當而撤銷之，依刑事訴訟法第 370
      條但書規定，本院自得諭知較重於原審判決之刑，併予敘
      明。
（二）扣案之第二級毒品甲基安非他命1大包（計毛重1,011公克
      ，按因鑑驗時將與馮堯忠扣案之安非他命混同鑑驗以及計
      算淨重，因此被告持有毒品之驗餘淨重不詳）內之甲基安
      非他命，為被告所有，且係屬查獲之第二級毒品，爰依毒
      品危害防制條例第18條第1 項前段之規定，併予宣告沒收
      銷燬。至鑑驗耗用之安非他命既已滅失，無庸宣告沒收銷
      燬。再上開毒品係以塑膠袋1 個包裝，該毒品外包裝既係
      用於包裹毒品，防其裸露、潮濕，便於運輸，可與毒品分
      離，自係供本案犯罪所用之物，且屬被告所有，業據被告
      在原審審理時供承在卷，爰依毒品危害防制條例第19條第
      1 項之規定併予宣告沒收。又員警在馮堯忠隨身攜帶物品
      中扣得甲基安非他命3 大包、行動電話1 具（內含門號00
      00000000號SIM 卡1 張），及於甲○○所駕駛前開自小客
      車上所扣得甲○○所有現金434,100 元、行動電話2 具（
      內各含門號0000000000、0000000000號SIM 卡1 張）、陳
      坤裕所有之行動電話1 具（內含門號0000000000號SIM卡1
      張）、劉欣奇所有之行動電話3具（內各含門號000000000
      0、0000000000、0000000000號SIM卡 1張）既無從認定與
      本案被告運輸毒品之犯行有何關涉，故均毋庸併予宣告沒
      收，附此敘明。
乙、不另為無罪諭知部分：
一、公訴意旨另以：被告甲○○復基於販賣安非他命之概括犯意
    ，於94年8月10日，在臺北縣三峽鎮○○路○段43巷5號1樓，
    以15,000元之價格，販賣18公克安非他命予李啟祥（李啟祥
    施用毒品部分經檢察官另案偵結），復於94年9 月14日下午
    ，在上址以28,000元之價格，販賣毛重26.2公克、淨重19.8
     公克之31包安非他命予李啟祥。嗣於同日下午6時50分許，
    警方持搜索票前往上址搜索，甲○○倉皇逃離上址，而不及
    將28,000現金帶走，警方因而在上址扣得甲○○販賣安非他
    命所得28,000元，並在李啟祥女友江佳鈴之皮包查扣李啟祥
    甫向甲○○購得之上開安非他命31包，因認被告此部份所為
    係犯販賣第二級毒品罪嫌等語。
二、按犯罪事實應依證據認定之，無證據不得認定其犯罪事實；
    又不能證明被告犯罪者，應諭知無罪之判決，刑事訴訟法第
    154條第2項、第301條第1項分別定有明文。次按認定被告有
    罪之事實，應憑證據，如未能發現相當之證據，或證據不足
    以證明，自不能以推測或擬制之方法，以為裁判之基礎；且
    認定事實所憑之證據，其為訴訟上之證明，須達於通常一般
    人均不致有懷疑，而得確信其為事實之程度者，始得據為有
    罪之認定，倘其證明尚未達到此一程度而有合理之懷疑存在
    時，尚難為有罪之認定基礎；另苟積極證據不足以為不利於
    被告事實之認定，即應為有利於被告之認定，更不必有何有
    利之證據（最高法院30年上字第816號、40年臺上字第86 號
    、76年臺上字第4986號判例意旨參照）。
三、公訴人認被告前開涉犯販賣第二級毒品安非他命罪嫌，無非
    以證人李啟祥於警詢、偵查中之證詞，及安非他命31包（計
    毛重26.2公克）、現金28,000元扣案為其主要論據。訊據被
    告堅詞否認有此部份販賣第二級毒品犯行，辯稱：94年9 月
    14日李啟祥為警查獲當日，其根本不在臺北縣三峽鎮○○路
    ○段43巷5號1 樓，當無可能於該處販售安非他命與李啟祥得
    款28,000元，自亦無所謂因當日員警搜索該處，匆忙逃逸之
    際未即將販毒與李啟祥之款項28,000元帶走遺留現場情事，
    且前亦未有販賣安非他命與李啟祥犯行等語。經查：
（一）證人李啟祥於警詢中證述乃被告以外之人在審判外之陳述
      ，屬傳聞證據，且李啟祥之警詢筆錄，確有部分未錄得受
      詢問人回答，然筆錄上卻載有受詢問人回答內容情事，有
      檢察事務官播放李啟祥之警詢錄音帶並核對李啟祥警詢筆
      錄後所製之勘驗報告附於偵查卷可憑（見95年度偵續字第
      321 號偵查卷第29、30頁），是李啟祥警詢筆錄之真實性
      ，即無從確認，是其警詢之陳述與審判中不符者，亦難認
      有何特別可信之情況而得作為證據者，而被告辯護人復爭
      執而該證言之證據能力，依刑事訴訟第159條第1項規定，
      核無證據能力。
（二）至證人李啟祥於94年9月15日偵查中雖曾結證稱：94年9月
      14 日下午，到臺北縣三峽鎮○○路○段43巷5號1樓，乃因
      為向被告買毒品，總共買31包，毛重26.2公克、淨重19.8
      公克，一共28,000元。以前也曾向被告買過1 次。扣案31
      包毒品是我丟在同行女友江佳鈴手提袋內的1 個小包包內
      查獲的。裡面的安非他命的分裝袋、電子磅秤都是我的等
      語（見94年度偵字第15760號偵查卷第143頁）；然其後於
      95年5 月15日偵查中則證稱：當天被告沒有在現場，我從
      來沒有見過被告，當初認為是被告出賣我們，所以才說是
      跟被告買毒品，確實不是跟被告買毒品，現金28,000元是
      我的，在跑的時候掉在現場等語（見偵續321 號偵查卷第
      319 頁），於原審審理中結證稱：並未於94年8 月10日，
      在臺北縣三峽鎮○○路○ 段43巷5號1樓，以15,000元之價
      格向被告購買安非他命18公克，當時是因為警察要找被告
      ，我以為是被告出賣我，所以才這樣說，至於94年9 月14
      日下午，是有到臺北縣三峽鎮○○路○段43巷5號1 樓，但
      沒有向被告買安非他命，警察在江佳鈴皮包中所扣得31包
      安非他命，淨重19.8公克，是我放在江佳鈴皮包中，是在
      去前開處所前，在土城某處跟某人買的，不是跟被告買的
      ，扣案28,000元是我要逃跑時，掉在現場等語（見原審卷
      第142、143頁），證人李啟祥就其究否曾於94年8 月10日
      、94年9 月14日下午，在臺北縣三峽鎮○○路○段43巷5號
      1 樓，向被告各以15,000元之價格，購得18公克安非他命
      、以28,000元之價格，購得計毛重26.2公克之31包安非他
      命，及扣案安非他命31包、現金28,000元究否係被告所出
      賣交付證人李啟祥及因而所得販毒款項各節，前後所述迥
      異，所證是否屬實，殊堪存疑；況與證人李啟祥同於94年
      9月14日，在臺北縣三峽鎮○○路 ○段43巷5號後方廢棄工
      廠為警查獲之洪三龍、賴威志於偵查中均結證稱： 94年9
      月 14日當天被告並無在鄧萬傳位於臺北縣三峽鎮○○路○
      段43巷5號住處內（見94年度偵字第 15760號偵查卷第222
      頁、224頁），則證人李啟祥前開偵查中證述94年9月14日
      被告人亦在臺北縣三峽鎮○○路○段43巷5號等語，顯與洪
      三龍、賴威志所證不合，亦難遽信。參核證人李啟祥已因
      前開94年9月15日偵查中證述， 乃針對被告究否涉犯販賣
      毒品之案情有重要關係之事項，於供後具結而為虛偽陳述
      之偽證犯行，經本院以95年度訴字第1950號判決判處有期
      徒刑 5月確定在案，有前開案號本院判決書，李啟祥之臺
      灣高等法院被告前案紀錄表在卷可參，顯見證人李啟祥前
      開偵查中證述向被告購得安非他命證詞，確屬虛偽不實。
      至證人李啟祥前開偵查所述 94年9月14日下午為警查獲前
      ，曾另向被告買過 1次毒品之證述，除證人李啟祥前後不
      一之證述外，別無其他事證可憑，綜上，實無從依憑證人
      李啟祥前開偵查中虛偽不實證詞暨扣案安非他命31包（計
      毛重26.2公克）、現金28,000元等證據，認定被告有販賣
      安非他命與李啟祥犯行。被告前開辯稱 94年9月14日李啟
      祥為警查獲當日，其根本不在臺北縣三峽鎮○○ 路○段43
      巷5號1樓，當無可能於該處販售安非他命與李啟祥得款28
      ,000  元，自亦無所謂因當日員警搜索該處，匆忙逃逸之
      際未即將販毒與李啟祥之款項28,000元帶走遺留現場等語
      ，容非無據，可以採信。
（三）至證人即於前開時地查獲李啟祥之員警劉佩瑀、賴崇良固
      於原審95年11月13日審理程序中結證稱：其等據報被告於
      94 年9月14日，人應有在臺北縣三峽鎮○○路○段43巷5號
      ，只不過趁隙逃逸，且查緝當時，確有人從前開處所2 樓
      後方翻牆逃逸等語在卷（見原審卷第97、103、104頁。又
      按原判決誤載為95年11月20日審理筆錄），然被告既未於
      前開處所為警查獲，已難憑員警劉佩瑀、賴崇良證稱查緝
      當時見有人逃逸之證詞，逕認該逃逸者確係被告，況為警
      查獲之洪三龍、賴威志更甚而證稱被告當日根本不在前開
      處所，自無從依憑證人劉佩瑀、賴崇良前開證述，執為不
      利於被告之認定依據。
（四）檢察官上訴理由略以：證人李啟祥之證詞有證據能力，且
      李啟祥警詢中供稱向被告購買安非他命，供述內容將使扣
      案現金成為被告犯罪所得而有遭到宣告沒收之虞，若上開
      現金非李啟祥購買安非他命而交付被告款項，李啟祥何須
      為上開供述等語，然查，對於「犯罪所得有遭到宣告沒收
      之虞」之法律效果，蓋非證人李啟祥所得以知悉，證人李
      啟祥於警詢供述是否知悉上揭法律效果，並且權衡此法律
      效果後而為陳述，尚難認定之，檢察官以此遽認證人李啟
      祥警詢真實，尚非的論，至於證人李啟祥證詞是否足以認
      定被告販賣安非他命之犯行，業經本院調查並說明如前，
      檢察官此部分上訴理由，尚非可採。綜上所述，公訴人所
      舉事證，尚有合理性之懷疑存在，致使無從說服本院確信
      被告有公訴意旨此部份所指之涉犯毒品危害防制條例第 4
      條第2 項之販賣第二級毒品罪嫌，揆諸前開法條規定及裁
      判意旨，不能證明被告犯罪，就被告此部份犯嫌本院原應
      為無罪之諭知，然因檢察官於起訴書認被告此部份犯嫌與
      前開論罪科刑部分有裁判上一罪關係，爰不另為無罪諭知
      ，併此敘明。
丙、無罪（被訴販賣第一級毒品）部分：
一、本件公訴意旨另以：被告甲○○基於販賣第一級毒品海洛因
    之概括犯意，自94年4 、5 月間起至94年9 月14日下午4 、
    5 時止，在臺北縣三峽鎮橫溪橋頭，連續多次以2,000 元之
    價格販賣海洛因予洪三龍（洪三龍施用毒品部分另案偵結）
    。嗣於94年9月14日，洪三龍向被告甲○○購得0.2公克海洛
    因後，前往鄧萬傳位於臺北縣三峽鎮○○路○段43巷5號1 樓
    住處為警查獲，並在洪三龍身上扣得前開甫向被告所購得之
    海洛因0.2公克等語，因認被告涉犯毒品危害防制條例第4條
    第1項之販賣第一級毒品海洛因罪嫌云云。
二、然按毒品危害防制條例第17條規定，犯同條例第4 條第1 項
    至第4 項、第5 條第1 項至第4 項前段、第6 條第1 項至第
    4 項、第7 條第1 項至第4 項、第8 條第1 項至第4 項、第
    10條或第11條第1 項、第2 項之罪，供出毒品來源，因而破
    獲者，得減輕其刑。則非法販賣、持有或施用毒品之人，如
    供出毒品之來源，有可能因而獲邀減輕其刑之寬典，故其陳
    述須無瑕疵可指外，且為擔保持有或施用毒品者所稱其所買
    受毒品之指證之真實性，尤應有足以令人確信其陳述為真實
    之補強證據，始能資為論罪之依據。
三、公訴人認被告涉犯販賣第一級毒品海洛因罪嫌，無非以證人
    洪三龍於警詢、偵查中之證詞，及海洛因1 包（0.2 公克）
    扣案為其主要論據。訊據被告堅詞否認有何販賣第一級毒品
    犯行，辯稱：伊沒有販賣第一級毒品海洛因予洪三龍，不知
    洪三龍為何如此說等語。經查：
（一）證人洪三龍於警詢中之證述乃被告以外之人在審判外之陳
      述，屬傳聞證據，復經辯護人爭執認無證據能力，依刑事
      訴訟法第159 條第1 項規定，即無證據能力。
（二）證人洪三龍固於94年9月15日偵查中結證稱：我在94年9月
      14日下午4、5 點，在三峽橫溪橋頭向被告買海洛因1包，
      2,000元，重量是0.2公克，以前也曾向被告買過毒品10多
      次，約從2、3 個月前開始買等語（見94年度偵字第15760
      號偵查卷第146 頁）。復於94年10月13日偵查中證稱：海
      洛因來源是跟「尚豪」（即被告）買的，買約半年了，通
      常是他打電話給我，是0000000000。我們是在三峽橫溪交
      貨，因為我住安坑，他都是約3 天左右就打電話給我，最
      後一次是9 月14日下午4、5點時，他打電話給我，約在橫
      溪方面，我以2,000元代價買了0.2公克海洛因，之後我就
      去鄧萬傳家看裝潢等語（見前開案號偵查卷第 222頁）。
      而洪三龍為警查獲時所扣得白粉1 包，經鑑定含第一級毒
      品海洛因成分，淨重0.28公克等情，亦有法務部調查局95
      年4月20日調科壹字第060011605號鑑定通知書附卷可參（
      見原審卷第79頁），足認洪三龍前開時地，為警查獲時所
      持有之白色粉末1包確係海洛因無誤。
（三）然洪三龍於前開時地為警查獲時，乃經警認其與賴威志、
      鄧萬傳、李啟祥、江佳鈴、甲○○與姓名年籍不詳之女子
      等7 人基於意圖販賣而持有第一、二級毒品之犯意聯絡，
      在臺北縣三峽鎮○○路○段43巷5號1、2樓共組販毒集團，
      意圖販賣而持有第一級毒品海洛因及第二級毒品安非他命
      。嗣於94年9 月14日18時50分許，為警持搜索票在上址查
      獲被告鄧水池、鄧萬傳、賴威志、洪三龍、李啟祥及江佳
      鈴等人，鄧萬傳及甲○○則趁機逃逸，並自李啟祥處查獲
      安非他命30包（每包毛重0.7公克、淨重0.5公克）、安非
      他命中包1 包（毛重5.2公克、淨重4.8公克）、小分裝袋
      26個、大分裝袋20個、電子秤1台及 28,000元；自洪三龍
      處查獲海洛因 1包（毛重0.4公克、淨重0.2公克）及注射
      針筒 3支；自賴威志處查獲安非他命3小包（各毛重3.1、
      0.7、0.6公克；淨重2.9、0.7、0.4公克）、小酒精燈1個
      、小分裝袋8個、電子秤1台。因認洪三龍、賴威志、鄧萬
      傳、甲○○、李啟祥、江佳鈴等人均涉犯毒品危害防制條
      例第 5條第1項、第2項之意圖販賣而持有第一、二級毒品
      罪嫌，併移送臺灣板橋地方法院檢察署檢察官偵查，有臺
      北縣政府警察局中和分局94年9月15日北縣警中刑字第094
      0043062號刑事案件移送書附於偵查卷可憑（見 94年度偵
      字第15760號偵查卷第3頁），即洪三龍乃因經警認涉犯意
      圖販賣而持有第一、二級毒品罪嫌而移送公訴人偵查，洪
      三龍併於此情況下為前開偵查中證述，則就洪三龍於其本
      身涉及意圖販賣而持有第一、二級毒品罪嫌，併供述被告
      為其毒品來源之證詞，依前開說明，為擔保洪三龍所稱買
      受毒品來源指證之真實性，尤應有足以令人確信其陳述為
      真實之補強證據，始能資為論罪之依據，然此部份除洪三
      龍前開證述及所扣得之海洛因 1小包外，別無其他補強事
      證可憑，況其就自何時起向被告購買海洛因乙節，先稱從
      2、3個月前開始買，復稱已向被告買約半年了，先後所述
      不一，所證容有瑕疵，其證詞可信性，即容值斟酌。
（四）復按毒品危害防制條例所規定之販賣毒品罪，係以行為人
      有營利之目的（意思），而販入或賣出該條例第2條第2項
      各款所列之毒品，或二者兼而有之者為構成要件（參照最
      高法院93年度臺上字第6963號判決、93年度臺上字第6843
      號判決、93年度臺上字第6892號判決）。故行為人有無此
      項犯罪（營利意思）之目的條件，自應由公訴人詳加舉證
      ，然起訴書犯罪事實欄僅泛略記載被告販賣毒品海洛因予
      洪三龍，但對於被告是否具有營利之目的（意思）？如何
      營利？利潤為何等犯罪構成要件之重要社會事實，均付之
      闕如，依上說明，亦尚不足以認定被告確有販賣第一級毒
      品海洛因與洪三龍之犯行。
（五）綜上諸情參互以析，被告所辯並無涉犯販賣第一級毒品海
      洛因罪嫌等情，洵有堪予採信之處，公訴人所舉事證，尚
      有合理性之懷疑存在，尚難證明被告確有公訴意旨所指之
      涉犯毒品危害防制條例第4條第1項之販賣第一級毒品罪嫌
      ，則不能證明被告犯罪。
四、檢察官上訴以本案除洪三龍證詞外，尚有扣案毒品為證據，
    且縱令不能證明被告有賺取利差之行為，亦應評價被告轉讓
    第一級毒品犯行，惟查，本案除證人洪三龍偵查中證述及扣
    案海洛因1 小包外，別無其他補強證據，而證人洪三龍證詞
    尚不得遽採作為認定被告販賣海洛因之證據，亦據說明如上
    ，且證人洪三龍之證詞既有瑕疵，亦不得據以認定被告有交
    付海洛因予證人洪三龍，上訴意旨，尚非的論。原審就被告
    被訴販賣第一級毒品罪嫌部分，諭知無罪之判決，核無違誤
    ，檢察官上訴為無理由，應予駁回。
據上論斷，應依刑事訴訟法第368條、第369條第1項前段、第364
條、第299條第1項前段、第300條、第370條但書，毒品危害防制
條例第4條第2項、第18條第1項前段、第19條第1項，刑法第 2條
第1項後段、第11條前段、第47條第1項，判決如主文。
本案經檢察官蔡薰慧到庭執行職務
中　　華　　民　　國　　96　　年　　7　　月　　19　　日
 　　　　　       刑事第十二庭審判長法　官 蔡永昌
                                    法　官 陳榮和
                                    法　官 王梅英
以上正本證明與原本無異。
如不服本判決，應於收受送達後十日內向本院提出上訴書狀，其
未敘述上訴之理由者並得於提起上訴後十日內向本院補提理由書
（均須按他造當事人之人數附繕本）。
                                    書記官 顧哲瑜
中　　華　　民　　國　　96　　年　　7 　　月　　24　　日
附錄：本案論罪科刑法條全文
毒品危害防制條例第4條：
製造、運輸、販賣第一級毒品者，處死刑或無期徒刑；處無期徒
刑者，得併科新臺幣一千萬元以下罰金。
製造、運輸、販賣第二級毒品者，處無期徒刑或七年以上有期徒
刑，得併科新臺幣七百萬元以下罰金。
製造、運輸、販賣第三級毒品者，處五年以上有期徒刑，得併科
新臺幣五百萬元以下罰金。
製造、運輸、販賣第四級毒品者，處三年以上十年以下有期徒刑
，得併科新臺幣三百萬元以下罰金。
製造、運輸、販賣專供製造或施用毒品之器具者，處一年以上七
年以下有期徒刑，得併科新臺幣一百萬元以下罰金。
前五項之未遂犯罰之。
